臺灣臺南地方法院刑事判決　　　　　　　 94年度訴字第162號
公　訴　人　臺灣台南地方法院檢察署檢察官
被　　　告　乙○○
選任辯護人　陳清白律師
上列被告因強盜等案件，經檢察官提起公訴（九十三年度偵字第
一二九二一號），本院判決如左：
    主  文
乙○○連續攜帶兇器、毀壞安全設備、於夜間侵入住宅竊盜，處
有期徒刑貳年，扣案如附表二所示工具均沒收之。
    事  實
一、乙○○因經營魚塭失利，需款孔急，竟基於意圖為自己不法
    所有之概括犯意，攜帶其所有，如附表二所示之工具（其中
    附表二編號一至五部分工具，客觀上對人之生命、身體構成
    威脅，足資為兇器），而於附表一所示時地，竊得如附表一
    所示被害人之財物。嗣於附表一編號三所示時地，乙○○竊
    盜得手後，正欲離去之際，為丙○○之子戊○○發現，乃與
    丙○○、丁○○等人當場合力逮捕，報警後循線查獲。並扣
    得乙○○所有且供其竊盜所用或預備供竊盜所用，如附表二
    所示工具。
二、案經台南縣警察局永康分局報告台灣台南地方法院檢察署檢
    察官偵查起訴。
    理  由
一、右揭犯罪事實業據被告乙○○於偵審中供承不諱，核與附表
    二所示被害人甲○○、己○○○、丙○○等人分別於警訊及
    偵查中所述遭竊情節相符相符，並有被害人所簽具之贓物認
    領保管單、現場照片各紙在卷可稽，被告於偵審中之供述與
    事實相符，堪以採信。被告竊盜犯行明確，足以認定，應依
    法論科。
二、查被告行竊時所攜帶之平口鑿一把，長約十七點五公分、平
    口鑿附件一把，長約十四點五公分、彎管器一把，長約十五
    公分、活動扳手一把，長約二十一公分，均屬通體金屬製；
    螺絲起子一把：十八公分，前端金屬製，握柄部分為塑膠製
    等情，業據本院當庭勘驗屬實（參見本院卷第一三八頁），
    是被告所攜帶之前揭工具，客觀上對人之生命、身體均構成
    威脅，足資為兇器，故核被告所為係犯刑法第三百二十一條
    第一項第三款之攜帶兇器竊盜罪（附表一編號一部份竊盜犯
    行）、同法第三百二十一條第一項第一款、第二款、第三款
    之夜間侵入住宅、毀壞安全設備、攜帶兇器竊盜罪（附表一
    編號二、三部份竊盜犯行）。公訴意旨雖認被告於附表一編
    號三所示竊盜犯行後，復為脫免逮捕而對被害人丙○○、戊○○、丁○○等人施以強暴，並因而致被害人戊○○受有右
    前臂挫裂傷之傷害、丁○○則受有右前臂抓傷合併皮下瘀血
    之傷害，因認被告就此部分犯行所為係犯刑法第三百二十九
    條第一項之準強盜罪等語。惟按刑法第三百二十九條之準強
    盜罪係以行為人於實施搶奪犯行後，因欲防護贓物、脫免逮
    捕，而當場對欲逮捕之人施以強暴脅迫為必要，若僅消極排
    除欲行逮捕者之被動行為，而未積極對欲逮捕者施以強暴脅
    迫等行為，則與準強盜罪之構成要件尚屬有間，最高法院四
    十三年度台上字第六七０號判決可資參照。訊據被告於偵審
    中均供稱：當日伊遭被害人戊○○等人發現，正欲脫逃之際
    ，即遭被害人戊○○等人逮捕，並遭其等毆打，伊未曾對被
    害人戊○○等人施以強暴等語。經查：(1)訊據證人戊○○於
    本院審理時結證稱：當日首先發現被告行竊後，被告欲逃跑
    ，其旋上前從被告後方抱住被告腰部不放，至被告無意掙脫
    時，方放手將被告放倒在地上等語（參見本院卷第一０九頁
    、第一一三頁至第一一五頁），而證人丁○○於本院亦證稱
    ：自發現被告至警察到場處理止，證人戊○○均在現場等語
    （參見本院卷第一三六頁），足見當日逮捕被告過程當中，
    證人戊○○係首先發現，而為實際逮捕被告之人，並且始終
    在場。又證人戊○○於本院審理時到庭結證稱：被告遭其抱
    住後，與證人丙○○、丁○○稍有扭打云云，然經辯護人及
    檢察官詢以扭打之過程，證人戊○○均以當時場面混亂，無
    法注意細節等語以對，而無法陳明所謂「扭打」之過程。並
    於檢察官詢以被告如何與證人丙○○扭打時，證稱：其從後
    方將被告抱住時，觀察到被告雙手並非平衡放置，故其判斷
    被告與丙○○有打鬥情形（參見本院卷第一一一頁），是證
    人戊○○並未親見被告與證人丙○○、丁○○等人扭打情事
    ，而是依據其從後觀察所得之被告姿勢，自為判斷有扭打情
    事，是其判斷是否正確，難以確認。故不得以證人戊○○前
    揭模糊、臆測之證詞，即認被告當日確有對證人戊○○等人
    施以強暴行為。(2)證人丙○○、丁○○於本院審理時雖結證
    稱：當日逮捕被告過程中，被告曾持用其家中所置畚箕攻擊
    云云。惟案發後，證人戊○○、丁○○於警訊及偵查中均曾
    出庭應訊，其等於陳述當日案發經過時，均未曾提及被告曾
    有持畚箕攻擊之行為，此有證人戊○○、丁○○之警訊筆錄
    （參見警卷第八頁至十四頁）及證人戊○○之偵查筆錄（偵
    卷第二六頁至第二七頁）各件在案可參。甚而證人丁○○於
    前揭警訊筆錄中，具體陳明被告與其等發生扭打時，並未持
    兇器反抗，均是以手肘撞擊其與戊○○胸部企圖逃跑云云（
    參見警卷第一三頁），是證人丙○○、丁○○於本院審理時
    ，始行提出之被告持畚箕攻擊等情節，是否與事實相符，實
    非無疑。況就被告持用畚箕攻擊之時間，證人丁○○於本院
    審理時證稱：被告是在遭證人戊○○以手抓住前，持畚箕攻
    擊丙○○（參見本院卷第一三二頁），證人丙○○則證稱：
    被告持畚箕攻擊時，戊○○已將之抱住（參見本院卷第一二
    一頁），兩者敘述被告持用畚箕攻擊之時機、是否已遭證人
    戊○○抱住之情狀顯有不同。又證人丙○○於本院審理時，
    證述被告持畚箕攻擊之過程稱：被告持畚箕攻擊時，戊○○
    亦在現場（參見本院卷第一二二頁），然證人戊○○於同日
    庭訊經本院詢以是否看見被告持用畚箕攻擊其家人時，證人
    戊○○則明確答以並未看到（參見本院卷第一二三頁），證
    人丙○○前揭證詞顯與證人戊○○所述有所出入。另以證人
    丙○○證稱：被告持畚箕攻擊未著，然畚箕打到地上，業已
    損害云云。然證人丙○○所指被告持用攻擊之畚箕，自外形
    觀察並未損害，此有警卷所附照片足佐（參見警卷第三一頁
    ），足認證人丙○○於本院之證詞確有誇大而與事實不符之
    狀況。是綜合證人丙○○、丁○○、戊○○等人前揭證述以
    觀，證人丙○○、丁○○於本院審理時雖均證稱被告曾持畚
    斗攻擊丙○○云云，然其等就被告持畚箕攻擊之時點及當時
    被告之狀況等細節，所述均有不同。且證人丁○○所證與其
    之前於警訊中所述顯有杆格；證人丙○○之證述則有前揭誇
    大與事實不符之處，是其等證詞均難採為確信。本院參酌證
    人戊○○為首先發現被告行竊，而進而實際逮捕之人，並且
    始終在場，其就被告當時所為脫免逮捕之行為舉止應最為注
    意與瞭解，且其於本案中，亦為被害人丙○○之子，與被告
    本無密切關係，當不致故為迴護被告之詞為是。故認應以證
    人戊○○於警訊及偵審中迭次所證述被告未曾持用工具攻擊
    其與家人等語為可採。從而被告辯稱並未持用畚箕攻擊證人
    丙○○等語，尚堪採信。(3)證人丙○○與丁○○於本院審理
    時均證稱：當日被告曾衝撞丁○○，致丁○○撞及牆壁而使
    丁○○受有右前臂抓傷合併皮下瘀血之傷害云云，然就被告
    如何衝撞丁○○一節，證人丙○○稱：被告遭戊○○抱住後
    ，被告再往前衝，才撞倒丁○○云云（參見本院卷第一一九
    頁），證人丁○○則證稱：係被告遭戊○○抱住後，復行掙
    脫，並往門口處逃逸，其在門邊守候，而遭被告撞擊云云（
    參見本院卷第一三五頁），兩人所述被告撞擊丁○○之時間
    明顯不同，且證人丁○○所述亦與前述證人戊○○於本院審
    理時所證：其抱住被告後，被告始終未曾脫離之情節相違，
    況證人丁○○於警訊中稱其所受傷勢係被告肘擊所致，然於
    本院審理時復改稱係因被告衝撞，致其撞至牆壁而受有該傷
    勢，兩者差距甚大，尚難採信。(4)證人戊○○、丁○○於警
    訊及偵查中雖均證稱：被告曾以手肘撞擊其等胸部云云，然
    證人戊○○、丁○○所受傷勢均屬具有傷口之撕裂傷或抓傷
    ，此與肘擊胸部所應造成不具傷口之瘀血傷顯有不同。而證
    人戊○○於本院審理時亦證稱：其抱住被告期間，被告並未
    出手毆打（參見本院卷第一一四頁）。另證人丁○○於本院
    審理時，經辯護人詢以被告是否曾以手肘撞擊其胸口，證人
    丁○○亦稱：沒有。經辯護人提示警訊筆錄後，始改稱被告
    確實有以手肘攻擊云云（參見本院卷第一三二頁），是證人
    戊○○、丁○○就被告是否以肘擊對其等施以強暴部分情節
    ，前後證詞不一，自不得據此即對被告為不利之認定。(5)當
    日逮捕被告過程約十餘分鐘，被告亦非停滯不動，故證人戊○○、丁○○、丙○○等人於逮捕被告過程中，因與被告接
    觸或碰觸牆壁、地面等物件，而受有輕微傷勢，即非全無可
    能。此觀證人戊○○於本院審理時結證稱：其當日逮捕被告
    時，手臂所受傷勢究竟係何人、如何所造成，其並無法確定
    （參見本院卷第一一二頁），亦可知悉當日情勢混亂之程度
    ，使證人戊○○以無法確知其所受傷勢究竟何人、如何造成
    。是不應僅以逮捕被告之證人戊○○、丁○○於逮捕被告過
    程當中曾受有傷勢，即認被告確有對其施以強暴。復以證人
    戊○○、丁○○當日所受傷勢分為右前臂挫裂傷長約二公分
    、右前臂抓傷合併皮下瘀血之傷害（參見警卷第二七頁、第
    二八頁所示鹽行診所診斷證明書），二人所受傷勢並非嚴重
    。復與被告當日遭逮捕過程中，所受之頭部長二點五公分、
    寬零點二公分、深零點二公分之撕裂傷三處，並已血流滿面
    ，且於送醫過程中，並有頭暈想吐之病症（參見本院卷第五
    三頁所示之奇美醫院急診護理記錄單及警卷第三三頁所示照
    片）相較以觀，證人戊○○、丁○○所受傷勢顯屬輕微。是
    以被告為一正常成年人，具有相當之體力，甚能以彎管器破
    壞鐵窗侵入他人住宅竊盜（參見被告所為附表一編號二、三
    之竊盜犯行），倘被告當日確曾採取積極動作攻擊證人戊○○、丁○○藉以脫免逮捕，衡情證人戊○○、丁○○所受傷
    勢當不致僅止於此。綜上所述，依證人戊○○、丁○○、丙○○前揭證詞，及其等所受傷勢等情狀，尚難認定被告於遭
    逮捕過程中，確曾對證人戊○○、丁○○、丙○○等人施以
    強暴。公訴意旨認被告就此部分涉有準強盜等語，尚有未洽
    。惟其基本事實同一，本院仍得予以審酌，並變更起訴法條
    ，附此敘明。被告先後多次竊盜犯行，時間緊接，方法相同
    ，觸犯構成要件相同之罪名，顯係基於概括犯意為之，應依
    刑法第五十六條之規定僅論以情節較重之夜間侵入住宅、毀
    壞安全設備、攜帶兇器竊盜一罪（附表編號三），並依法加
    重其刑。爰審酌被告犯罪動機、手段、所得、夜間毀壞鐵窗
    等安全設備，並侵入他人住宅之犯罪手法，嚴重破壞被害人
    居家安寧，造成被害人心理上之恐懼甚大、犯罪後坦承犯行
    之態度等一切情狀，量處如主文所示之刑，以資懲儆。另扣
    案如附表二所示工具均係被告所有，且供其犯罪所用或預備
    供犯罪所用之物，業據被告於本院審理時供承在卷，爰均依
    刑法第三十八條第一項第二款之規定沒收之。
據上論斷，應依刑事訴訟法第二百九十九條第一項前段、第三百
條，刑法第五十六條、第三百二十一條第一項第一款、第二款、
第三款、第三十八條第一項第二款，罰金罰鍰提高標準條例第一
條前段、判決如主文。
本案經檢察官庚○○到庭執行職務
中　　華　　民　　國　　94　　年　　8 　　月　　3 　　日
                          刑事第二庭
                              審判長法  官  陳振謙
                                    法  官  鄭燕璘
                                    法  官  卓穎毓
以上正本證明與原本無異。
如不服本判決，應於收受送達後10日內向本院提出上訴書狀（應
附繕本）。
　　　　　　　　　　　　　　　　　　書記官  秦建華
中　　華　　民　　國　　94　　年　　8 　　月　　3 　　日
附表一：
┌──┬──────┬──────┬───┬─────┬─────────────┐
│編號│  行為時間  │  行為地點  │被害人│竊得財物  │行   竊   方    式        │
├──┼──────┼──────┼───┼─────┼─────────────┤
│    │九十三年十二│台南市○○路│甲○○│車號：ＮＭ│攜帶附表二所示工具，並持用│
│一  │月二十日上午│五段四五二巷│      │Ｉ—零五一│編號七之鑰匙一支。        │
│    │二時許      │十四弄八號前│      │號重型機車│                          │
├──┼──────┼──────┼───┼─────┼─────────────┤
│二  │九十三年十二│台南縣永康市│鄭王梅│現金新台幣│攜帶附表二所示工具，並持用│
│    │月二十日上午│正南一街一一│花    │七萬元    │編號三之彎管器毀損鐵窗之安│
│    │三時許      │八巷十一號住│      │          │全設備（毀損部分未據告訴）│
│    │            │宅          │      │          │。                        │
├──┼──────┼──────┼───┼─────┼─────────────┤
│三  │九十三年十二│台南縣永康市│丙○○│現金新台幣│攜帶附表二所示工具，並持用│
│    │月二時日上午│中正二街一三│      │三萬九千九│編號三之彎管器毀損鐵窗之安│
│    │四時許      │三號住宅    │      │百元、勞力│全設備（毀損部分未據告訴）│
│    │            │            │      │士手錶一只│、並以編號四之螺絲起子撬開│
│    │            │            │      │          │辦公桌抽屜。              │
└──┴──────┴──────┴───┴─────┴─────────────┘
附表二：
┌──┬──────────────┬──┬────────────┐
│編號│  工              具        │四  │螺絲起子一把            │
├──┼──────────────┼──┼────────────┤
│一  │平口鑿一把                  │五  │活動扳手一把            │
├──┼──────────────┼──┼────────────┤
│二  │平口鑿附件一把              │六  │照明桿一支              │
├──┼──────────────┼──┼────────────┤
│三  │彎管器一把                  │七  │鑰匙十支                │
└──┴──────────────┴──┴────────────┘
附錄本案論罪科刑法條：
中華民國刑法第三百二十一條
犯竊盜罪而有左列情形之一者，處六月以上、五年以下有期徒刑：
一  於夜間侵入住宅或有人居住之建築物、船艦或隱匿其內而犯之者。
二  毀越門扇、牆垣或其他安全設備而犯之者。
三  攜帶兇器而犯之者。
四  結夥三人以上而犯之者。
五  乘火災、水災或其他災害之際而犯之者。
六  在車站或埠頭而犯之者。
前項之未遂犯罰之。
